【裁判字號】    99,訴,214
【裁判日期】    990226
【裁判案由】    毒品危害防制條例
【裁判全文】
臺灣板橋地方法院刑事判決               99年度訴字第214號
公  訴  人  臺灣板橋地方法院檢察署檢察官
被      告  甲○○
上列被告因毒品危害防制條例案件，經檢察官提起公訴（98年度
毒偵字第8818號），被告於準備程序中對被訴之事實為有罪陳述
，本院合議庭裁定由受命法官獨任行簡式審判程序，並判決如下
：
    主  文
甲○○施用第一級毒品，累犯，處有期徒刑捌月，扣案第一級毒
品海洛因壹包（毛重零點貳捌公克）沒收銷燬。
    事  實
一、甲○○於(1)民國83年間，因違反肅清煙毒條例等案，經本院
    以83年度訴字第1766號判決判處有期徒刑3 年2 月、4 月，
    並定應執行有期徒刑3 年5 月確定；(2)84年間，因違反肅清
    煙毒條例、麻醉藥品管理條例等案，經本院以84年度訴字第
    1720號判決判處有期徒刑3 年3 月、5 月，並定應執行有期
    徒刑3 年6 月確定；(3)上列(1)、(2)所示徒刑嗣經接續執行，
    於87年5 月1 日，因縮短刑期假釋出監（假釋縮刑期滿日為
    91年2 月9 日）；(4)89年間，因贓物案，經本院以89年度訴
    字第1148號判決判處有期徒刑7 月確定；(5)上列(3)所示假釋
    後經撤銷確定，殘刑有期徒刑3 年9 月8 日，與上列(4)所處
    徒刑接續執行，嗣於95年5 月21日縮刑期滿執行完畢；(6)90
    年間，因施用毒品案，經本院裁定送勒戒處所施以觀察勒戒
    後，認有繼續施用毒品之傾向，復裁定令入戒治處所施以強
    制戒治，嗣於91年4 月12日停止戒治出所，迄91年9 月26日
    原定戒治期滿且未經撤銷停止戒治，視為強制戒治執行完畢
    ，該次施用毒品犯行併經臺灣板橋地方法院檢察署檢察官以
    91年度戒毒偵字第473 號為不起訴處分確定；(7)又於95年10
    月23日中午1 時許，因施用第一級毒品案件，經台灣高等法
    院以96年度上訴字第2824號判決判處有期徒刑8 月，減為有
    期徒刑4 月確定；(8)再於96年4 月8 日，因施用第一級毒品
    案件，經本院以96年度訴字第2835號判決判處有期徒刑10月
    ，減為有期徒刑5 月確定，前開(7)、(8)案件所處徒刑，嗣經
    本院以97年度聲字第2242號裁定應執行有期徒刑8 月確定，
    97年8 月24日執行完畢；詎仍未知所戒慎，猶另基於施用第
    一級毒品海洛因之犯意，於98年11月23日某時許，在臺北縣
    泰山鄉○○路22巷3 號住處附近之公園內，以將海洛因摻於
    香煙內，點燃後吸食煙氣之方式，施用海洛因1 次；嗣於98
    年11月24日下午3 時45分許，行經臺北縣泰山鄉○○路22巷
    口處時，為警盤查，並扣得其因本件施用海洛因犯罪而持有
    之海洛因1 包（毛重0.28公克），甲○○且同意接受員警採
    尿，其尿液檢體經鑑定，呈嗎啡陽性反應。
二、案經臺北縣政府警察局蘆洲分局移送臺灣板橋地方法院檢察
    署檢察官偵查後起訴。
    理  由
一、認定犯罪事實所憑之證據及理由：
(一)、訊據被告對其在上揭時間、地點施用第一級毒品海洛因之事
    實，迭於警詢、偵查及本院審理中自白不諱；而其為警查獲
    時，同意接受員警採尿，經警將所採集被告尿液檢體送驗後
    ，呈嗎啡陽性反應乙節，亦有台灣檢驗科技股份有限公司於
    98年12月11日所出具之濫用藥物檢驗報告、臺北縣政府警察
    局蘆洲分局偵辦毒品案件代號對照表等附卷足憑（見偵查卷
    第20、36頁）；又扣案粉末1 袋，經警方以電子磅秤秤重為
    毛重0.28公克，復以毒品檢驗盒測試，檢出海洛因成分，有
    臺北縣政府警察局蘆洲分局98年11月24日北縣警蘆刑字第09
    80044236號刑事案件移送書、檢驗相片數幀等在卷可稽；足
    認被告前開自白應與事實相符，可以採信。
(二)、按觀察、勒戒或強制戒治執行完畢釋放後，5 年內再犯施用
    第一、二級毒品之罪者，檢察官應依法追訴，毒品危害防制
    條例第23條第2 項定有明文；次按修正毒品危害防制條例就
    施用毒品者，僅於「初犯」及「5 年後再犯」二種情形，有
    其追訴條件之限制，即須於初犯經觀察、勒戒或強制戒治釋
    放後，5 年內均無施用毒品之行為，始能認其前所實施之觀
    察、勒戒或強制戒治已足遮斷毒癮，而得於5 年後再犯時，
    再予適用初犯之規定，重行觀察、勒戒等程序；倘5 年內已
    經再犯，被依法追訴處罰，縱其第3 次（或第3 次以上）施
    用毒品之時間在初犯釋放5 年以後，即與「5 年後再犯」之
    情形有別，且因已於「5 年內再犯」，顯見其再犯率甚高，
    原實施觀察、勒戒或強制戒治，已無法收其實效，而無5 年
    戒斷期之存在，自無再經觀察、勒戒及強制戒治之必要，應
    由檢察官逕行起訴；最高法院著有95年度台非字第59號、95
    年度台非字第65號判決意旨可供參照；查被告於90年間，因
    施用毒品案，經本院裁定送勒戒處所施以觀察勒戒後，認有
    繼續施用毒品之傾向，復裁定令入戒治處所施以強制戒治，
    嗣於91年4 月12日停止戒治出所，迄91年9 月26日原定戒治
    期滿未經撤銷停止戒治，視為強制戒治執行完畢，該次施用
    毒品犯行且經臺灣板橋地方法院檢察署檢察官以91年度戒毒
    偵字第473 號為不起訴處分確定，又於95年10月23日中午1
    時許，因施用第一級毒品案件，經台灣高等法院以96年度上
    訴字第2824號判決判處有期徒刑8 月，減為有期徒刑4 月確
    定，再於96年4 月8 日，因施用第一級毒品案件，經本院以
    96年度訴字第2835號判決判處有期徒刑10月，減為有期徒刑
    5 月確定，前開二案件所處徒刑，嗣經本院以97年度聲字第
    2242號裁定應執行有期徒刑8 月確定，97年8 月24日執行完
    畢各情，有臺灣高等法院被告前案紀錄表附卷可稽，是被告
    於91年9 月26日強制戒治期滿執行完畢釋放後5 年內之95年
    10月23日、96年4 月8 日，既曾再犯施用毒品案件，併經法
    院判刑確定，即因已於「5 年內再犯」，顯見其再犯率甚高
    ，原實施觀察勒戒、強制戒治，已無法收其實效，而無5 年
    戒斷期之存在，自無再經觀察、勒戒及強制戒治之必要，是
    縱其本次施用毒品之時間，係在初犯91年9 月26日強制戒治
    期滿執行完畢釋放5 年以後，即仍與「5 年後再犯」之情形
    有別，依諸前揭最高法院判決意旨，其本件施用毒品犯行，
    應由檢察官逕行起訴，附此敘明；綜上，本件事證明確，被
    告犯行堪以認定。
二、應適用之法律、科刑審酌事由、沒收物之處理：
(一)、核被告本件所為，係犯毒品危害防制條例第10條第1 項之施
    用第一級毒品罪；其施用第一級毒品海洛因前、後持有該毒
    品之行為，為其施用之高度行為所吸收，不另論罪；又被告
    有如事實欄所述前科及刑之執行情形，有前揭臺灣高等法院
    被告前案紀錄表附卷可憑，是其於有期徒刑執行完畢後，5
    年以內，故意再犯本件有期徒刑以上之罪，為累犯，就其本
    件犯行，應依刑法第47條第1 項規定，加重其刑。
(二)、爰審酌被告曾因施用毒品犯行受觀察勒戒、強制戒治及刑罰
    執行，復犯本件之罪，甚屬不該，惟犯後坦承犯行，態度良
    好，並兼衡其犯罪之動機、目的等一切情狀，就其本件犯行
    ，量處如主文所示之刑，以示儆懲。
(三)、扣案第一級毒品海洛因1 包（毛重0.28公克），係被告因本
    件施用而持有之第一級毒品，且因該分裝袋內之海洛因與盛
    裝前開毒品之分裝袋1 只，二者在物理上俱難以析離，均應
    按毒品危害防制條例第18條第1 項前段規定，諭知沒收銷燬
    。
據上論斷，應依刑事訴訟法第273 條之1 第1 項、第299 條第1
項前段，毒品危害防制條例第10條第1 項、第18條第1 項前段，
刑法第11條、第47條第1 項，判決如主文。
本案經檢察官高智美到庭執行職務。
中    華    民    國    99    年    2     月    26    日
                  刑事第十九庭法  官  陳明偉
以上正本證明與原本無異。
如不服本判決，應於判決送達後10日內，向本院提出上訴狀。
                              書記官  陳玉心
中    華    民    國    99    年    2     月    26    日
附錄本案論罪科刑法條全文：
毒品危害防制條例第10條
施用第一級毒品者，處6 月以上5 年以下有期徒刑。
施用第二級毒品者，處3 年以下有期徒刑。

司法院資訊處製作；財團法人民間司法改革基金會備份。
